臺灣彰化地方法院刑事判決　　　　　　 100年度訴字第1485號
公　訴　人　臺灣彰化地方法院檢察署檢察官
被　　　告　黃國彬
上列被告因搶奪等案件，經檢察官提起公訴（100年度偵字第100
34號），被告於本院準備程序中就被訴事實均為有罪之陳述，經
本院合議庭裁定改行簡式審判程序，本院判決如下：
    主  文
黃國彬犯如附表所示之罪，各處如附表所示之刑。應執行有期徒
刑貳年陸月，扣案之機車鑰匙壹支沒收。
    犯罪事實
一、黃國彬因無業且缺錢花用，竟意圖為自己不法之所有，於如
    附表編號一所示之時間、地點，以如附表編號一所示之方式
    ，竊取如附表編號一所示之輕型機車1部，得手後供己騎乘
    作為代步之用。復意圖為自己不法之所有，騎乘上開竊得之
    機車，分別於如附表編號二、三、四所示之時間、地點，以
    如附表編號二、三、四所示之方式，徒手搶奪如附表編號二
    、三、四所示蔡秋美、陳麗卿、林美連之財物。嗣經警調閱
    黃國彬於犯如附表編號三之犯行所遺落案發現場之行動電話
    （門號0000000000號、序號000000000000000號）通聯紀錄
    後，查覺黃國彬涉嫌重大，經警於100年11月17日23時35分
    許，持臺灣彰化地方法院檢察署檢察官核發之拘票，在臺中
    市○區○○里○○路125巷10號建成旅社206號房拘提黃國彬
    到案，並當場扣得其竊車所用之機車鑰匙1 支及上開搶奪時
    所配戴之口罩1個、外套1件、現金新臺幣（下同）1萬117元
    、車牌號碼UDM-568號輕型機車1部等物。黃國彬再於未被有
    偵查犯罪職權之機關或公務員發覺其犯罪前，主動向警坦承
    其所犯如附表編號二、四之犯行，始查悉上情。
二、案經張春霞、蔡秋美、陳麗卿訴由彰化縣警察局彰化分局報
    請臺灣彰化地方法院檢察署檢察官偵查起訴。
      理    由
一、按除被告所犯為死刑、無期徒刑、最輕本刑為3 年以上有期
    徒刑之罪或高等法院管轄第1 審案件者外，於刑事訴訟法第
    273 條第1 項程序進行中，被告先就被訴事實為有罪之陳述
    時，審判長得告知被告簡式審判程序之旨，並聽取當事人、
    代理人、辯護人及輔佐人之意見後，裁定進行簡式審判程序
    ；除簡式審判程序及簡易程序案件外，第1 審應行合議審判
    ，刑事訴訟法第273 條之1 第1 項、第284 條之1 分別定有
    明文。本件被告黃國彬所犯均係死刑、無期徒刑、最輕本刑
    為3年以上有期徒刑或高等法院管轄第1審案件以外之罪，並
    於本院行準備程序時就被訴事實均為有罪之陳述，本院合議
    庭依前揭規定，經評議結果，裁定改由受命法官獨任行簡式
    審判程序，先予敘明。
二、上揭犯罪事實，業據被告黃國彬於警詢、偵查及本院審理時
    均坦承不諱，核與證人即告訴人張春霞、蔡秋美、陳麗卿及
    證人即被害人林美連於警詢時證述之情節相符，復有臺中市
    政府警察局車輛協尋電腦輸入單、上開機車之行照、路口監
    視器錄影翻拍之照片、彰化縣警察局車輛尋獲電腦輸入單、
    現場照片、贓物認領保管單、扣押物品照片等件附卷可稽，
    並有機車鑰匙1支、口罩1個、外套1 件、現金1萬117元等物
    扣案可佐，足認被告之自白與事實相符。本件事證明確，被
    告犯行均堪認定，應予依法論科。
三、核被告黃國彬附表編號一所為，係犯刑法320條第1項之竊盜
    既遂罪；附表編號二、四所為，均係犯刑法第325條第1項之
    搶奪既遂罪；附表編號三所為，係犯刑法第325條第3項、第
    1 項之搶奪未遂罪。被告所犯上開各罪，犯意各別，行為互
    異，應予分論併罰。再被告如附表編號三所為，已著手實行
    搶奪，而未至取得財物之結果，為未遂犯，應依刑法第25條
    第2 項減輕其刑。又按刑法第62條所謂「發覺」，固非以有
    偵查犯罪職權之機關或人員確知其人犯罪無誤為必要，而於
    對其發生嫌疑時，即得謂為已發覺；但此項對犯人之嫌疑，
    仍須有確切之根據得為合理之可疑者，始足當之，若單純主
    觀上之懷疑，要不得謂已發生嫌疑（最高法院72年度臺上字
    第641號判例意旨參照）。查被告於為警查獲後，於當時承
    辦本件搶奪案件之偵查機關尚未知悉何人為如附表編號二、
    四所示之犯罪人前，即供出如附表編號二、四之犯行等情，
    此有被告之警詢筆錄在卷可稽，是被告此等部分犯行均符合
    刑法自首之規定，爰依法減輕其刑。
四、爰審酌被告不思循正途取財，因缺錢花用，竟先後多次單獨
    在光天化日之下，猝然搶奪婦女之項鍊、皮包，除可能使被
    害人身體受傷及財物損失外，更使被害人心理受創之程度甚
    深，惡性重大，實不宜輕縱，兼衡其犯罪動機、所搶得之財
    物價值、迄未與被害人達成和解以賠償被害人所受之損害，
    及犯罪後迭於警詢、偵訊坦承犯行，且自首部分犯行、生活
    狀況、智識程度等一切情狀，分別量處如附表所示之刑，並
    定其應執行刑。
五、查扣案之機車鑰匙1支，係被告所有並犯本件竊盜罪所用之
    物，業據被告於本院審理時供陳無訛，爰依刑法第38條第1
    項第2款規定諭知沒收。又扣案之口罩1個、卡其色外套1件
    ，雖屬被告所有，且為被告為本案搶奪犯行時穿著之衣物，
    惟騎機車時著外套、口罩，係一般駕駛時之正常配戴穿著，
    且無證據足認上揭衣物係被告用作掩飾身分所使用，固足作
    為被告為本件犯行之佐證，但性質上非屬供犯罪所用之物，
    且均非屬違禁物，爰不宣告沒收；再扣案之行動電話（NOKI
    A1680、黑色、序號：000000000000000號）1 支，係被告日
    常生活所用，並非作為本案犯罪工具所用，業據被告於本院
    審理時供述在卷，且查無其他證據足資證明與本案犯行有直
    接關連性，故不宣告沒收，附此敘明。
六、至公訴人雖請求諭知被告應於刑之執行前令入勞動場所強制
    工作，然保安處分係對受處分人將來之危險性所為拘束其身
    體、自由之處置，以達教化與治療之目的，為刑罰之補充制
    度，本諸法治國家保障人權之原理及刑法之保護作用，其法
    律規定之內容，應受比例原則之規範，使保安處分之宣告，
    與行為人所為行為之嚴重性，行為人所表現之危險性，及對
    行為人未來行為之期待性相當（司法院釋字第471號解釋參
    照）。查本案被告之犯罪行為雖值非難，惟本院衡酌被告犯
    後均能自白犯行，未圖卸責，可信被告已有悔意，且對被告
    宣告適當之刑事處分，亦足對其產生矯正策勵之作用，另被
    告於100年2月1日、2月8日、10 月31日，至行政院勞工委員
    會職業訓練局中彰投區就業服務中心南投就業服務站辦理求
    職推介，僅因技術、體格等客觀條件不符，始無工作等情，
    有該中心函暨就業服務系統資料1 份在卷可憑，足信被告仍
    具正確工作觀念，而非以犯罪為慣，此外，並無其他證據足
    資證明其對於犯罪已成其日常之惰性行為而具有犯罪之習性
    ，本院因認尚無併予令其入勞動場所強制工作之必要，公訴
    意旨認應併予宣告強制工作，本院認非妥適，附予敘明。
據上論斷，應依刑事訴訟法第273條之1第1項、第299條第1 項前
段，刑法第320條第1項、第325條第1項、第3項、第25條第2項、
第62條前段、第51條第5款、第38條第1項第2款，刑法施行法第1
條之1第1項、第2項前段，判決如主文。
本案經檢察官陳鼎文到庭執行職務。
中    華    民    國   100    年    12    月    29    日
                  刑事第六庭    法  官  陳彥志
以上正本證明與原本無異。
如不服本判決應於收受判決後10日內向本院提出上訴書狀，並應
敘述具體理由；其未敘述上訴理由者，應於上訴期間屆滿後20日
內向本院補提理由書（均須按他造當事人之人數附繕本）「切勿
逕送上級法院」。
告訴人或被害人對於判決如有不服具備理由請求檢察官上訴者，
其上訴期間之計算係以檢察官收受判決正本之日期為準。
中    華    民    國   100    年    12    月    29    日
                                書記官  林淑文
附錄本案論罪科刑法條全文：
中華民國刑法第320條
意圖為自己或第三人不法之所有，而竊取他人之動產者，為竊盜
罪，處5  年以下有期徒刑、拘役或 5 百元以下罰金。
意圖為自己或第三人不法之利益，而竊佔他人之不動產者，依前
項之規定處斷。
前二項之未遂犯罰之。
中華民國刑法第325條
意圖為自己或第三人不法之所有，而搶奪他人之動產者，處 6
月以上 5 年以下有期徒刑。
因而致人於死者，處無期徒刑或 7 年以上有期徒刑，致重傷者
，處 3 年以上 10 年以下有期徒刑。
第 1 項之未遂犯罰之。
附表
┌──┬────┬────┬────────┬─────┬─────────┐
│編號│犯罪時間│犯罪地點│犯罪方式        │竊取或搶奪│罪名及宣告刑      │
│    │（民國）│        │                │之財物    │                  │
├──┼────┼────┼────────┼─────┼─────────┤
│一  │100年11 │臺中市大│黃國彬以自備鑰匙│車牌號碼UD│黃國彬竊盜，處有期│
│    │月12日下│里區大德│1支，啟動張春霞 │M- 568號輕│徒刑伍月，扣案之鑰│
│    │午1時許 │街81號前│所有之車牌號碼  │型機車一台│匙壹串沒收。      │
│    │        │        │UDM-568號輕型機 │（價值約  │                  │
│    │        │        │車油門後，竊取該│8,000元） │                  │
│    │        │        │機車得手。      │。        │                  │
│    │        │        │                │          │                  │
│    │        │        │                │          │                  │
│    │        │        │                │          │                  │
│    │        │        │                │          │                  │
├──┼────┼────┼────────┼─────┼─────────┤
│二  │100年11 │臺中市大│黃國彬配戴口罩遮│K金項鍊1條│黃國彬意圖為自己不│
│    │月12日下│里區大里│掩臉部、頭載安全│（價值約  │法之所有，而搶奪他│
│    │午3時10 │路36號  │帽，並身著卡其色│4,000元） │人之動產，處有期徒│
│    │分      │        │外套，騎乘上開竊│          │刑玖月。          │
│    │        │        │得之車牌號碼    │          │                  │
│    │        │        │UDM-568號輕型機 │          │                  │
│    │        │        │車，途經臺中市大│          │                  │
│    │        │        │里區○里路36號前│          │                  │
│    │        │        │，見蔡秋美隻身1 │          │                  │
│    │        │        │人行走於道路，並│          │                  │
│    │        │        │於脖子上配戴1條K│          │                  │
│    │        │        │金項鍊，有機可乘│          │                  │
│    │        │        │，騎乘機車，尾隨│          │                  │
│    │        │        │蔡秋美，於蔡秋美│          │                  │
│    │        │        │不及防備之際，至│          │                  │
│    │        │        │蔡秋美之後方下手│          │                  │
│    │        │        │搶奪，將蔡秋美脖│          │                  │
│    │        │        │子上之K金項鍊往 │          │                  │
│    │        │        │後扯斷，得手後，│          │                  │
│    │        │        │立即離開現場，並│          │                  │
│    │        │        │將搶得之贓物變賣│          │                  │
│    │        │        │得2000元，且花用│          │                  │
│    │        │        │殆盡。          │          │                  │
│    │        │        │                │          │                  │
├──┼────┼────┼────────┼─────┼─────────┤
│三  │100年11 │彰化縣彰│黃國彬頭載安全帽│搶奪皮包1 │黃國彬意圖為自己不│
│    │月13日上│化市西勢│，並身著條紋外套│個未遂    │法之所有，而搶奪他│
│    │午9時許 │街95巷46│（即上開附表編號│          │人之動產，未遂，處│
│    │        │號前    │2之卡其色外套反 │          │有期徒刑玖月。    │
│    │        │        │面）騎乘上開竊得│          │                  │
│    │        │        │之車牌號碼UDM-  │          │                  │
│    │        │        │568 號輕型機車，│          │                  │
│    │        │        │尾隨騎乘機車之陳│          │                  │
│    │        │        │麗卿，趁陳麗卿正│          │                  │
│    │        │        │停放機車，不及防│          │                  │
│    │        │        │備之際，黃國彬先│          │                  │
│    │        │        │停放輕型機車，再│          │                  │
│    │        │        │自被害人之後方，│          │                  │
│    │        │        │下手搶奪其手提包│          │                  │
│    │        │        │1個，但因陳麗卿 │          │                  │
│    │        │        │奮力抵抗，並保護│          │                  │
│    │        │        │財物，拉扯過程中│          │                  │
│    │        │        │，致陳麗卿當場跌│          │                  │
│    │        │        │倒，適有鄰居邱吉│          │                  │
│    │        │        │宏路過，對黃國彬│          │                  │
│    │        │        │大聲斥喝「你在幹│          │                  │
│    │        │        │嘛」等語，黃國彬│          │                  │
│    │        │        │發覺伺機敗露並且│          │                  │
│    │        │        │心生畏懼，始立即│          │                  │
│    │        │        │逃離現場，因而不│          │                  │
│    │        │        │遂。並且遺落行動│          │                  │
│    │        │        │電話（NOKIA1680 │          │                  │
│    │        │        │、黑色、序號：  │          │                  │
│    │        │        │000000000000000 │          │                  │
│    │        │        │號）1支在現場。 │          │                  │
│    │        │        │                │          │                  │
│    │        │        │                │          │                  │
│    │        │        │                │          │                  │
│    │        │        │                │          │                  │
├──┼────┼────┼────────┼─────┼─────────┤
│四  │100年11 │臺中市大│黃國彬配戴口罩遮│搶奪金項鍊│黃國彬意圖為自己不│
│    │月17日上│里區益民│掩臉部、頭載安全│含雙魚玉石│法之所有，而搶奪他│
│    │午10時22│路2段371│帽，並身著條紋之│1條（價值 │人之動產，處有期徒│
│    │分許    │巷11號前│外套（即上開附表│約2萬多元 │刑拾月。          │
│    │        │        │編號2之卡其色外 │）        │                  │
│    │        │        │套之反面），騎乘│          │                  │
│    │        │        │上開竊得之車牌號│          │                  │
│    │        │        │碼UDM-568號輕型 │          │                  │
│    │        │        │機車，尾隨騎乘腳│          │                  │
│    │        │        │踏車之林美連，趁│          │                  │
│    │        │        │其停放腳踏車不及│          │                  │
│    │        │        │防備之際，黃國彬│          │                  │
│    │        │        │先停放輕型機車，│          │                  │
│    │        │        │上前以左手按住林│          │                  │
│    │        │        │美連之右肩膀，並│          │                  │
│    │        │        │以右手扯斷林美連│          │                  │
│    │        │        │脖子上配戴之玉石│          │                  │
│    │        │        │金項鍊，以上開手│          │                  │
│    │        │        │段，搶奪林美連之│          │                  │
│    │        │        │財物，得手後將贓│          │                  │
│    │        │        │物變賣得1萬117元│          │                  │
│    │        │        │。              │          │                  │
│    │        │        │                │          │                  │
└──┴────┴────┴────────┴─────┴─────────┘